【裁判字號】    98,訴,63
【裁判日期】    990430
【裁判案由】    殺人未遂
【裁判全文】
臺灣士林地方法院刑事判決        九十八年度訴字第六十三號
公  訴  人  臺灣士林地方法院檢察署檢察官
被      告  辛○○
指定辯護人  高木蘭律師
被      告  庚○○
指定辯護人  黃柏彰律師
被      告  己○○
選任辯護人  詹啟章律師
被      告  甲○○
指定辯護人  黃教倫律師
被      告  乙  ○
選任辯護人  陳益軒律師
上列被告因殺人未遂案件，經檢察官提起公訴（九十七年度偵字
第一三六九六號），本院判決如下：
    主  文
辛○○、庚○○、乙○共同傷害人之身體，各處有期徒刑貳年。
扣案西瓜刀壹把沒收之。
甲○○、己○○共同傷害人之身體，各處有期徒刑壹年。扣案西
瓜刀壹把沒收之。
    事  實
一、辛○○、庚○○為兄弟，渠等與己○○、甲○○、乙○係朋
    友，戊○○、丁○○、丙○○三人為朋友。於民國九十七年
    九月十六日晚間九時四十分許，戊○○、丁○○前往臺北市
    ○○區○○路二段四八四號一樓「Q-TIME網路咖啡店」（下
    稱Q-TIME網咖店），在櫃臺欲開機臺消費之際，店員壬○○
    向熟客戊○○抱怨於當日下午六、七時許（起訴書誤載為同
    日晚間九時許），制止辛○○、庚○○兄弟在該店非吸煙區
    吸煙未果，反遭謾罵，並表示辛○○、庚○○與其友仍在該
    店外尚未離去，戊○○唯恐辛○○、庚○○等人係在該店外
    守候，伺機向壬○○報復，乃撥打行動電話催促人面較廣之
    丙○○前來處理，丙○○於同日晚間九時四十四分許趕赴該
    店與戊○○、丁○○會合瞭解狀況後，旋步行至該店右側警
    衛亭，質問站立在該處聊天之甲○○、己○○係跟隨何人，
    戊○○旋即上前告知丙○○並非此二人，而係站在距離該店
    約三公尺騎樓處，車號LL七—五六九號機車旁之辛○○、庚○○、乙○三人，丙○○與戊○○乃轉往該處，丙○○立於
    人行道上盤問辛○○、庚○○、乙○係跟隨何人，戊○○則
    盤詰庚○○是否為方才辱罵該店店員之人，丁○○於此時亦
    自Q-TIME網咖店步行至丙○○及戊○○身後，辛○○見狀，
    思及庚○○在其所有上開機車坐墊下方置物箱內擺放西瓜刀
    一把，竟基於傷害之犯意，將該機車之坐墊拉開，伸手自坐
    墊下方置物箱內，從包裹該西瓜刀刀刃之紙套中抽出該西瓜
    刀，並藏於身後，乙○旋與之共同基於傷害之犯意聯絡，接
    過該西瓜刀，朝丙○○左臉、左耳及左肩方向，由上往下揮
    砍一刀，丙○○立刻後退，而遭劃刺腹部一刀，丙○○立即
    朝Q-TIME網咖店方向奔逃，乙○則持該西瓜刀在後追趕，此
    時，庚○○、甲○○、己○○見狀，亦與辛○○、乙○共同
    基於傷害之犯意聯絡，辛○○手持安全帽，庚○○則與自該
    警衛亭前來之甲○○、己○○均徒手，一起圍毆戊○○及丁○○，此際丙○○奔入Q-TIME網咖店內，乙○追至該店門口
    即止步，持該西瓜刀返回上開騎樓處，丁○○見乙○返回持
    刀欲揮砍戊○○，乃趨前以手推開乙○，反遭乙○以該西瓜
    刀順勢劃傷前額，並見庚○○於此時接過乙○手上之西瓜刀
    ，丁○○乃往Q-TIME網咖店方向逃離，跑過Q-TIME網咖店，
    回頭見戊○○仍身陷該騎樓處，旋又折返，庚○○則於此時
    持該西瓜刀，朝屈身抱頭之戊○○劈砍數刀，砍傷戊○○右
    手手指、左側頭皮及左耳，戊○○乃大喊：「不要再打、不
    要再砍了」，辛○○、庚○○、甲○○、己○○、乙○旋即
    罷手，嗣丙○○進入Q-TIME網咖店廁所內發現腹部中刀，乃
    央求尋血跡進入廁所查看之壬○○呼叫救護車，隨即由救護
    車護送就醫，丁○○、戊○○則搭乘由Q-TIME網咖店店長代
    招之計程車前往醫院就醫，丁○○、戊○○於乘坐計程車之
    際，己○○猶向丁○○、戊○○叫囂：「爽嗎？要不要再來
    ！」（臺語），丙○○、丁○○、戊○○因遭辛○○、庚○○、己○○、甲○○、乙○共同傷害，致丙○○受有腹部穿
    刺傷併結腸穿孔，合併腹膜炎及敗血性休克之傷害（未據告
    訴），丁○○受有額部頭皮約六公分撕裂傷之傷害，戊○○
    受有左側頭皮二處各六公分及二公分刀傷、左耳一公分刀傷
    、右手第二、三、四指刀傷，併屈指肌腱、指動脈、指神經
    斷裂、第四指遠端指骨骨折，以及兩側小腿及右手臂瘀傷、
    右肘腫脹、左脅下及背部挫傷等傷害，嗣經丁○○報警處理
    ，經警方調閱Q-TIME網咖店監視錄影器畫面，循線查悉上情
    ，並由甲○○帶同警方在辛○○、庚○○住處地下室起獲並
    扣得庚○○所有前揭西瓜刀一把。
二、案經戊○○、丁○○訴由臺北市政府警察局內湖分局報請臺
    灣士林地方法院檢察署檢察官偵查起訴。
    理  由
壹、程序方面：
一、被害人丙○○於九十七年十一月五日檢察官偵查中係對被告
    辛○○、庚○○、己○○、甲○○、乙○提出殺人未遂告訴
    ，並未提出傷害告訴（見偵查卷第一四六頁），其母唐劉月
    珠雖於同年九月十八日代被害人提出傷害告訴（見偵查卷第
    一一○頁），惟卷內並無委任書狀，且被害人係六十六年十
    二月三日出生，於被害時為年滿二十歲之成年人，其母已非
    被害人之法定代理人，復未經該管檢察官指定為代行告訴人
    ，其所為傷害之告訴，自非合法。
二、證據能力：
  (一)按得為證據之被告以外之人於偵查中所為之陳述，因其陳述
    未經被告詰問，應認屬於未經合法調查之證據，並非無證據
    能力，而禁止證據使用。此項詰問權之欠缺，非不得於審判
    中由被告行使以補正，而完足為經合法調查之證據（最高法
    院九十六年度臺上字第四○六四號判決參照）。證人即被害
    人戊○○、丁○○於檢察官偵查中之證詞，業經具結，有證
    人結文附卷可稽（見偵查卷第一五三頁、第一五五頁），並
    經本院於審理時傳喚到院作證進行交互詰問，被告之詰問權
    業由其辯護人代為行使而補正，證人戊○○、丁○○於檢察
    官偵查中之證詞，自得作為證據。
  (二)按現行刑事訴訟法關於「鑑定」之規定，除選任自然人充當
    鑑定人外，另設有囑託機關鑑定制度。依同法第一百九十八
    條、第二百零八條之規定，不論鑑定人或鑑定機關、團體，
    固均應由法院、審判長、受命法官或檢察官視具體個案之需
    要而為選任、囑託，並依第二百零六條之規定，提出言詞或
    書面報告，始符合同法第一百五十九條第一項所定得作為證
    據之「法律有規定」之情形。否則所為之鑑定，仍屬傳聞證
    據。然於司法警察機關調查中之案件，為因應實務上，或因
    量大、或有急迫之現實需求，例行性當然有鑑定之必要者，
    例如毒品之種類與成分、尿液之毒品反應，或者槍彈有無殺
    傷力等鑑定，基於檢察一體原則，得由該管檢察長對於轄區
    內之案件，以事前概括選任鑑定人或囑託鑑定機關、團體之
    方式，俾便轄區內之司法警察官、司法警察對於調查中之此
    類案件，得即時送請先前已選任之鑑定人或囑託之鑑定機關
    、團體實施鑑定，以求時效（法務部九十二年九月一日法檢
    字第○九二○○三五○八三號函參照，刊載於法務部公報第
    三一二期）。此種由檢察機關概括選任鑑定人或概括囑託鑑
    定機關、團體，再轉知司法警察官、司法警察於調查犯罪時
    參考辦理之作為，法無明文禁止，係為因應現行刑事訴訟法
    增訂傳聞法則及其例外規定之實務運作而為。此種由司法警
    察官、司法警察依檢察官所概括選任之鑑定人或囑託鑑定機
    關、團體所為之鑑定結果，與檢察官選任或囑託為鑑定者，
    性質上並無差異，同具有證據能力（最高法院九十六年度臺
    上字第二八六○號判決參照）。本案為警所查扣之西瓜刀，
    經臺北市政府警察局內湖分局依前開作業流程，送請內政部
    警政署刑事警察局及臺北市政府警察局鑑定指紋及DNA ，刑
    事警察局所出具之指紋鑑定書及臺北市政府警察局所出具之
    DNA 型別鑑驗書，揆諸前揭說明，自屬「法律規定」得為證
    據者，洵具證據能力。
  (三)告訴人戊○○、丁○○及被害人丙○○之國防醫學院三軍總
    醫院附設民眾診療服務處（下稱三軍總醫院）診斷證明書、
    告訴人戊○○之林德中醫診所診斷書，雖屬被告以外之人在
    審判外之言詞陳述，然當事人及辯護人於審判程序對於上開
    證據方法之證據能力並未爭執，本院審酌該書面陳述於作成
    時之情況，並無違法不當或證明力明顯過低之瑕疵，復無顯
    不可信之情況，依刑事訴訟法第一百五十九條之五之規定，
    得為證據。
  (四)其餘資以認定本案犯罪事實之非供述證據（詳後述），亦查
    無違反法定程序取得之情形，依刑事訴訟法第一百五十八條
    之四反面規定，應具證據能力，合先敘明。
貳、實體方面：
一、訊據被告乙○對於上揭事實坦承不諱；被告辛○○、庚○○
    固坦承二人係兄弟，於案發當時在場，扣案之西瓜刀為被告
    庚○○所有，置放被告辛○○所有車號LL七—五六九號機車
    坐墊下方置物箱，為被告辛○○自該置物箱所取出，並由被
    告乙○取走揮砍被害人，被告辛○○曾持安全帽、被告庚○○徒手，與告訴人戊○○互毆，案發後扣案之西瓜刀由被告
    庚○○藏放至伊等住處地下室；被告甲○○、己○○雖供認
    伊等與被告辛○○、庚○○為朋友，於案發時在場，被告乙○於案發時持扣案之西瓜刀揮砍被害人，惟辛○○、庚○○
    矢口否認有何持刀傷害犯行；被告甲○○、己○○矢口否認
    有何傷害犯行，各辯解如下：
  (一)被告辛○○辯稱：當時告訴人戊○○、丁○○及被害人丙○○之態度極為兇惡，伊為保護胞弟即被告庚○○，情急之下
    ，始自機車置物箱取出扣案之西瓜刀，但伊只想嚇阻對方，
    未料刀由被告乙○取走，並砍傷被害人丙○○，因雙方爆發
    正面衝突，伊一時失慮，曾脫下安全帽為攻防，但並未與持
    刀之被告乙○有犯意聯絡及行為分擔云云。
  (二)被告庚○○辯稱：伊當時僅徒手毆打，並未持扣案之西瓜刀
    揮砍告訴人戊○○成傷云云。
  (三)被告己○○、甲○○辯稱：案發當時伊等站在Q-TIME網咖店
    右側警衛亭處聊天，聽見背後傳來一陣叫罵聲，回過頭來，
    見一群人跑來跑去，嗣見告訴人戊○○衝過來，始發覺其身
    上有血，深感詫異，立即幫忙攔計程車，並將告訴人戊○○
    、丁○○送上計程車前往醫院就醫，伊等並未動手打人，更
    無在現場叫囂或助勢云云。
  (四)經查：
    1.被告辛○○、庚○○、甲○○、己○○、乙○於上揭時地
      ，分持安全帽、西瓜刀或徒手，共同揮砍及毆打被害人丙○○、告訴人丁○○、戊○○成傷等事實，有下列證據可
      佐：
      (1)證人戊○○於偵查中及本院審理時證以：案發當日晚間
        九點多，我與丁○○一起到Q-TIME網咖店，我一進網咖
        店付錢要包機臺時，店員壬○○就跟我說下午有人在這
        裡鬧事，我問他是什麼事，他說是制止人家抽菸，那個
        人先抽一根菸，出去回來又在他面前點了一根菸，壬○○再度制止，然後那個人說：點都點了，不然你想怎麼
        樣，我問那個人在哪裡，壬○○就指著店門口外的右手
        邊說是那個戴帽子的，然後我問壬○○，他們一群人在
        那裡多久，壬○○就說一陣子，我又問：他們是不是要
        在那裡堵你，壬○○說他不知道，我就說：我打電話給
        我朋友幫你處理一下，我就打給丙○○，壬○○跟我說
        不用，應該沒有什麼事，我說沒關係，不久丙○○到網
        咖店門口，問我是何人鬧事，我就往網咖店右邊指過去
        ，丙○○先走到站在網咖店右邊警衛亭處之被告己○○
        、甲○○面前，問他們二人是跟誰，我就趕快過去跟丙○○說不是這二個，是另外離警衛亭四、五公尺馬路處
        三人中一個戴帽子的，我就隨口跟被告甲○○、己○○
        抱歉認錯，並跟在丙○○後面到被告辛○○、庚○○、
        乙○三人所在的地方，那裡有一臺機車，丙○○一過去
        就問：你們是跟誰的，我就指著被告庚○○說：是不是
        你剛才嗆店員，他們都沒有開口，丙○○又再問一次：
        你們是跟誰的，我們只是說話比較大聲，想把他們趕走
        ，沒有動手的意思，但只聽見有人回答說：剛剛那個店
        員態度很差，隨即有人大吼一聲，就拿刀出來，我只記
        得是被告乙○拿刀朝丙○○砍去，丙○○往Q-TIME網咖
        店方向跑，被告乙○拿刀追上去，被告辛○○、庚○○
        、甲○○、己○○就衝過來圍著我及丁○○，用安全帽
        及徒手打我們，還有人用腳踹我，我就撞到旁邊的消防
        栓出口，我感覺前後左右都有人，然後就持續被這樣打
        ，後來我爬起來，見被告乙○拿刀向我衝過來，丁○○
        以手推開被告乙○，反遭被告乙○以刀順勢砍中頭部，
        我見被告庚○○衝過來，手有在動的姿勢，其他被告仍
        繼續打我，我屈著身體在躲，並以手擋住頭部，我不知
        道如何中刀，只感覺頭上有硬的東西垂下來，我用手舉
        起來想擋住，並聽見有刀子砍到的聲音，我中刀後抬頭
        一看是被告庚○○拿著刀，我就說：「不要再打、不要
        再砍了」，被告等就停手，我當時仔細看發現我的手已
        經中刀，我用左手摸頭，發現都是血，我要走的時候，
        被告己○○還說：不爽是不是，不爽再來等語綦詳（見
        偵查卷第一四四頁至第一四五頁、第一四七頁至第一四
        八頁、第一五一頁、本院卷(二)第一○六頁至第一一七頁
        ）。
      (2)證人丁○○於偵查中及本院審理時證稱：案發當日晚間
        九點多，我與戊○○、丙○○要到網咖店玩遊戲，我與
        戊○○先到Q-TIME網咖店，一到門口，該店店員壬○○
        就向戊○○抱怨說，下午有人在非吸煙區吸煙，還跟他
        嗆聲，然後頭往外看，並說人還在外面，丙○○到了之
        後，戊○○與丙○○先出去，我本來還坐在櫃臺，約半
        分鐘，我跟店員壬○○說我去看一下，我出去的時候，
        看見丙○○及戊○○站在一臺的機車車頭，與立於該機
        車旁邊的被告辛○○、庚○○、乙○說話，我站在丙○○及戊○○後面，聽見丙○○問被告庚○○說你哪裡的
        ，丙○○一直重複，被告乙○說有話好好說，我也這麼
        說，結果就看見機車置物箱打開，被告乙○就拿著刀往
        丙○○前方由上往下劈一刀，被告辛○○則拿安全帽打
        戊○○，被告庚○○、甲○○、己○○也衝上來徒手打
        我及戊○○，因為被告乙○手拿著刀，我手就往前面推
        被告乙○，在推擠之中，我頭就流血，我看見被告庚○○手伸過去接被告乙○手上的西瓜刀，被告庚○○拿到
        西瓜刀後，也是要砍我及戊○○，我的頭上都是血，就
        往Q-TIME網咖店方向逃，我過了該店門口，回頭看戊○○還站在那邊，於是我又跑回去看戊○○，丙○○被劈
        一刀後，我就沒有看到他，我跑回去看戊○○時，看見
        戊○○遭被告辛○○、庚○○及乙○圍著住，被告辛○○拿安全帽打戊○○，被告乙○也在旁邊，我過去的時
        候，被告庚○○拿刀在砍戊○○，戊○○將雙手舉起來
        擋住頭部，結果手被砍到，後來網咖店的老闆看到地上
        都是血，就幫我們叫計程車，我們要上計程車時，被告
        己○○有走過來說：爽嗎？要不要再來等語明確（見偵
        查卷第一四二頁至第一四三頁、第一四七頁、第一四八
        頁至第一四九頁、本院卷(二)第一一九頁至第一二一頁、
        第一二三頁至第一二四頁）。
      (3)證人丙○○於本院審理時結證：案發當日我與戊○○、
        丁○○相約在臺北市○○○○街附近海鮮店用餐，後來
        戊○○、丁○○先去網咖店，不久我接到戊○○的電話
        ，要我趕快過去，我抵達Q-TIME網咖店後，戊○○及丁○○告訴我，店員壬○○抱怨有人找麻煩，並說他們在
        店門口抽煙，經制止不聽，那些人還在店外，我就走出
        店外，想要瞭解發生何事，我過去時可能口氣比較兇，
        第一次是到被告甲○○、己○○那邊，問他們是跟誰，
        戊○○就從店內跑出來說不是他們二人，是在另外一邊
        即Q-TIME網咖店門口邊機車旁的被告辛○○、庚○○、
        乙○三人，我就走到距離被告辛○○、庚○○、乙○三
        人一、二步的人行道上，問他們三人是跟誰的，我不知
        道何人說，沒什麼事好好講，我也說好好講就好，我第
        一句話剛說完，不知被告辛○○、庚○○、乙○中何人
        打開機車置物箱，並有人拿一個東西往我左臉、左耳、
        左肩方向揮，我沒有時間反應，立刻往後退，當時沒有
        聽到有人說話，我就獨自一人拼命往Q-TIME網咖店裡面
        跑，我跑入Q-TIME網咖店廁所才發現已經肚破腸流等語
        甚詳（見本院卷(一)第一九三頁至第一九九頁）。
      (4)證人壬○○於本院審理時亦證述：當時在Q-TIME網咖店
        ，我向店裡的常客戊○○抱怨當日下午六、七點，被告
        庚○○進店裡，我請被告庚○○不要吸菸，被告庚○○
        表示他要去樓下，並看我一眼，沒有說話就下樓，後來
        被告辛○○、庚○○上樓講話，因為他們手上有拿菸，
        我就再跟他們說樓上不能吸菸，被告辛○○就罵：幹！
        ，不然你現在是要怎樣，後來其他店員出來打圓場，我
        就跟戊○○說我被人欺負，戊○○就很激動，我說沒事
        ，戊○○說不行，怎麼可以沒事，並問我到底是不是在
        外面的客人，我說是，我們對話時，戊○○有接一通電
        話，不久丙○○就到了，後來丙○○先走出去，戊○○
        就跟著出去，我想勸阻他們，丁○○就說他要出去勸架
        ，我就轉頭做事情，然後就聽見外面有起口角及摔東西
        的聲音，我就趕快跑到店外，看見被告乙○拿刀在追人
        ，但我不知道被告乙○在追誰，後來看見被告乙○到店
        門口，沒有追到店裡，就放慢腳步往回跑，當時外面很
        亂，有一群人在外面，我就跑回店裡打電話報警，我看
        見店內地上有血跡，就跟著血跡往廁所走，看見丙○○
        流了很多血，丙○○就要我幫他叫救護車，我沒看見丙○○是怎麼到廁所等語在卷（見本院卷(一)第二○二頁至
        第二○六頁）。
      (5)經本院會同當事人及辯護人勘驗案發當日晚間九時至十
        時Q-TIME網咖店店內門口、櫃臺、吸菸區之監視錄影光
        碟結果，核與證人戊○○、丁○○、丙○○、壬○○證
        述本案案發起因，及證人丙○○奔入Q-TIME網咖店之際
        ，被告乙○持刀追至店門口，旋又折返，證人丙○○進
        入該店時，腹部衣服破裂處明顯有血痕，嗣後由救護車
        護送就醫等節相符，有本院勘驗筆錄及擷取列印畫面在
        卷可稽（見本院卷(二)第二十四頁至第二十七頁、第三十
        二頁至第七十三頁）。
      (6)案發當時係被告辛○○將其所有車號LL七—五六九號機
        車坐墊拉起，自坐墊下置物箱內取出被告庚○○所有之
        西瓜刀一把，即由被告乙○將該西瓜刀取走，並向證人
        丙○○揮砍，被告辛○○手持安全帽、被告庚○○則徒
        手一同毆打證人戊○○等情，分據被告辛○○、庚○○
        自承在卷（見本院卷(二)第一○四頁、第一○五頁）。
      (7)自扣案西瓜刀之刀柄所採獲編號二、三之指紋，經內政
        部警政署刑事警察局指紋室以指紋特徵點比對法鑑驗結
        果，與被告辛○○之左拇指指紋相符；又於扣案西瓜刀
        採驗之血跡，經臺北市政府警察局以人類DNA 定量檢測
        法、人類DNA 型別檢測法鑑定結果，與證人戊○○之DN
        A 型別相同，亦有內政部警政署刑事警察局九十七年十
        月二十二日刑紋字第○九七○一六○八九○號鑑驗書、
        臺北市政府警察局同年九月二十六日北市警鑑字第○九
        七三三九九二二○○號鑑驗書附卷足憑（見偵查卷第一
        六三頁至第一六六頁、第一八○頁至第一八四頁）。
      (8)證人戊○○、丁○○、丙○○各受有如事實欄所載傷勢
        ，並有證人戊○○、丁○○、丙○○之三軍總醫院診斷
        證明書、病歷資料、被害人戊○○之林德中醫診所診斷
        書，證人丁○○所受傷勢照片、證人丙○○手術照片在
        卷可考（見偵查卷第一二○頁、第一二一頁、第一二二
        頁、第一六七頁、第一五九頁、第一五八頁、第一七○
        頁至第一七七頁、外放證物）。
      (9)此外，並有Q-TIME網咖店騎樓監視錄影器翻拍照片、被
        告乙○當庭繪製之現場圖附卷可參（見偵查卷第八十六
        頁至第八十九頁、本院卷(一)第二一八頁），復有西瓜刀
        一把扣案可資佐證。
    2.被告辛○○雖辯稱：伊未與持刀之被告乙○有犯意聯絡及
      行為分擔云云；被告庚○○固辯稱：伊並未持扣案之西瓜
      刀揮砍告訴人戊○○成傷云云；被告己○○、許文申亦辯
      稱：伊等並未動手打人，更無在現場叫囂或助勢云云，然
      ：
      (1)案發當時，證人丙○○、丁○○、戊○○分遭被告乙○
        、庚○○先後持扣案西瓜刀砍傷，證人戊○○並遭持安
        全帽之被告辛○○及徒手之被告庚○○、己○○、甲○○踢打，各受有如事實欄所示之傷害，業詳如前述，復
        經本院會同當事人及辯護人當庭播放證人丁○○、戊○○於九十七年十一月五日之偵訊光碟，檢察官於偵查中
        再三向證人丁○○、戊○○確認被告己○○、甲○○有
        無動手毆打證人丁○○、戊○○，證人丁○○、戊○○
        均能明確指證：被告己○○、甲○○確上前與被告辛○○、庚○○、乙○圍毆渠等一情，有勘驗筆錄及擷取列
        印畫面在卷可考（見本院卷(二)第一四八頁至第一五二頁
        、第一五四頁至第一五六頁）。
      (2)況證人丁○○、戊○○於案發後乘坐計程車前往醫院就
        醫之際，被告己○○以臺語向渠等叫囂：「爽嗎？要不
        要再來！」一情，此據證人丁○○、戊○○一致證述如
        前，而扣案之西瓜刀於案發後，又係由被告庚○○帶走
        並藏放於其住處地下室木板後面，且被告庚○○於當日
        即告知被告甲○○，被告甲○○並自行前往查看，其後
        由被告甲○○更帶同警方前往該處起獲該西瓜刀，亦據
        被告庚○○、甲○○供承在卷（見本院卷(二)第一七六頁
        、第一八四頁），果若被告己○○所言，被告辛○○、
        庚○○、乙○、甲○○之傷害犯行與之無涉，其於衝突
        結束之際，何需情緒激動，並於案發現場，對正欲離去
        之證人戊○○、丁○○為上開挑釁之言詞？若非扣案西
        瓜刀最後落入被告庚○○之手，並由被告庚○○持之揮
        砍證人戊○○成傷，扣案之西瓜刀怎會於案發後由被告
        庚○○自現場帶走並由其藏放於住處地下室？被告甲○○若非參與被告辛○○、庚○○、乙○、己○○之傷害
        犯行，而畏罪情虛，且明知行兇之西瓜刀為被告庚○○
        自現場取走，豈有於案發當日急欲向被告庚○○探查該
        西瓜刀之下落，並親自前往藏放地點確認之必要？
      (3)勾稽上情，足見被告辛○○、庚○○、乙○、甲○○、
        己○○就本案傷害證人丙○○、丁○○、戊○○犯行，
        彼此間具有犯意聯絡及行為分擔無訛。
      (4)至證人丁○○於本院審理時固證稱：我不確定案發當時
        被告己○○、甲○○有動手云云（見本院卷(二)第一二四
        頁），然經本院會同當事人及辯護人當庭播放證人丁○○、戊○○偵訊光碟結果，證人丁○○、戊○○於偵查
        中一再明確指證被告己○○、甲○○確有動手毆打證人
        丁○○、戊○○，已如前述，且依經驗法則判斷，證人
        案發時之供述較少權衡利害得失或受他人干預，比之事
        後翻異之詞為可信，本案又無可資證明其更異之詞與事
        實相符，或其初供係虛偽者之事證，自不得任意捨棄初
        供不採（最高法院八十七年度臺上字第一六○○號判決
        參照），是證人丁○○前揭證詞，尚不足作為對被告己○○、甲○○有利之證據。
      (5)另被告乙○雖自白案發當時證人戊○○亦為其所持刀砍
        傷，然此部分缺乏其他補強證據佐證，且與本院調查證
        據後所認定之事實不符，已如前述，本院自不能以被告
        乙○之自白為唯一證據，遽為被告乙○不利之認定，亦
        不能據此即認為被告庚○○無罪。
    3.本案茲應審究者乃被告乙○、庚○○、辛○○、甲○○、
      己○○分持扣案西瓜刀、安全帽或徒手砍擊證人戊○○、
      丁○○、丙○○成傷之行為，究係基於何種犯意而為？
      (1)按殺人與傷害之區別，應以有無殺意為斷，其受傷之多
        寡及是否為致命部位，輕重如何，有時雖可藉為認定有
        無殺意之參考，究不能據為絕對標準，最高法院著有十
        八年上字第一三○九號及十九年上字第七一八號判例可
        資佐參。另按殺人未遂之成立，以有殺害他人生命之故
        意，著手於殺人之實行而未發生死亡之結果為要件；倘
        無使人喪失生命之故意，僅在使其身體、健康受到傷害
        ，則為傷害罪。故殺人未遂、傷害之區別，端賴行為人
        行為時，究出於殺人或傷害之犯意而定。至殺人犯意之
        存否，固係隱藏於行為人內部主觀之意思，被害人傷痕
        之多寡、受傷處所是否即為致命部位、傷勢輕重程度、
        加害人下手情形、所用兇器為何，並與被害人曾否相識
        、有無宿怨等情，雖不能執為區別殺人與傷害之絕對標
        準，然仍非不得盱衡審酌事發當時情況，觀其行為動機
        ，視其下手情形、用力輕重、砍向部位之手段，佐以其
        所執兇器、致傷結果、與被害人之關係暨行為後之情狀
        等予以綜合觀察論斷。
      (2)被告辛○○、庚○○、己○○、甲○○、乙○與證人戊○○、丁○○、丙○○並無仇恨，本案係肇因於證人戊○○邀證人丙○○前往Q-TIME網咖店外，代為處理證人
        壬○○因禁止被告辛○○、庚○○吸菸所生之糾紛，被
        告辛○○因遭證人戊○○、丙○○責問，適騎機車內置
        有被告庚○○所有扣案之西瓜刀一把，乃取出該西瓜刀
        ，並先後由被告乙○、庚○○接手，分持之接續朝證人
        丙○○、丁○○、戊○○揮砍，被告辛○○則持安全帽
        與未持何兇器之被告己○○、甲○○一同踢打告訴人戊○○、丁○○，並於告訴人戊○○叫喊：「不要再打、
        不要再砍了」時，被告辛○○、庚○○、己○○、甲○○、乙○旋即罷手，顯見被告等係臨時起意傷害，應無
        戕害證人戊○○、丁○○、丙○○生命之動機及故意。
      (3)被告乙○持刀揮砍證人丙○○時，原係朝證人丙○○之
        左臉、左耳、左肩方向揮，證人丙○○因無時間反應，
        立刻往後退，而遭劃刺腹部，於此際被告乙○或其他被
        告並無講述任何助勢之話語；證人丁○○因以手推開持
        刀之被告乙○，反遭刀刃順勢劃傷前額；證人戊○○屈
        身，以手阻擋之際，遭被告庚○○持刀割傷右手手指、
        左側頭皮及左耳，並因遭被告辛○○、庚○○、己○○
        、甲○○踢打，致受有兩側小腿及右手臂瘀傷、右肘腫
        脹、左脅下及背部挫傷等傷勢，業據證人丙○○、丁○○、戊○○詳證如前，足見被告乙○、庚○○揮刀之際
        ，並非無直接朝證人丙○○、丁○○、戊○○之腹部及
        頭部等人體重要部位猛刺之故意，再參以被告乙○、庚○○年輕力盛，如有殺人或使人受重傷之故意，以當時
        渠等手持利刃，而證人丙○○、丁○○、戊○○手無寸
        鐵，大可於證人丙○○、丁○○、戊○○受傷且難以抵
        禦之際，持續揮刀朝向證人丙○○、丁○○、戊○○致
        命之要害部位，或重要知覺器官直接砍殺，從容行兇，
        以遂其目的，卻捨此不為，被告乙○見證人丙○○躲入
        Q-TIME網咖店，即行離去，證人丁○○前額已受傷流血
        ，又自行返回衝突地點，亦未再持刀追砍，證人戊○○
        遭被告庚○○持刀砍傷，大叫：「不要再打、不要再砍
        了」，被告辛○○、庚○○、甲○○、己○○、乙○更
        立即罷手，並未進一步為加害行為，堪認被告五人並無
        蓄意執利刃、持安全帽或徒手針對證人丙○○、丁○○
        、戊○○人體要害之腹部、頭部等重要知覺器官迭次猛
        砍毆擊情事，尚不能僅憑證人丁○○、戊○○受傷之處
        適位於頭部，及證人丙○○因受有腹部穿刺傷併結腸穿
        孔，合併腹膜炎及敗血性休克，並於九十七年九月十七
        日至同年月二十六日於加護病房接受治療，即執為被告
        五人具有殺人或使人受重傷故意之論據。
      (4)至證人戊○○於本院審理時固證稱：我當時被打時，聽
        見被告己○○謾罵：「給他死！」等語（見本院卷(二)第
        一○八頁），然證人丁○○並不能確定當時被告五人中
        有人口出「給他死！」之言，證人丙○○亦因當時情況
        混亂，不能確定當時有聽見「給他死！」之語，此分據
        證人丁○○、丙○○證述在卷（見本院卷(二)第一二四頁
        、本院卷(一)第一九五頁），證人戊○○此部分指訴，尚
        乏其他補強證據佐證與事實相符，自不足作為被告五人
        有殺人犯意之論據。
  (五)綜上所述，被告乙○任意性自白，核與事實相符，應堪採信
    ，被告辛○○、庚○○、己○○、甲○○辯解，顯係卸責之
    詞，均不足採。本案事證明確，被告辛○○、庚○○、己○○、甲○○、乙○傷害犯行，洵堪認定，應依法論科。
二、核被告辛○○、庚○○、己○○、甲○○、乙○所為，均係
    犯刑法第二百七十七條第一項傷害罪。公訴人認被告辛○○
    、庚○○、己○○、甲○○、乙○俱係犯刑法第二百七十一
    條第二項、第一項殺人未遂罪，起訴法條容有未洽，然所起
    訴事實與本院認定之基本社會事實相同，爰變更起訴法條。
    被告辛○○、庚○○、己○○、甲○○、乙○間，就本案傷
    害犯行，有犯意聯絡及行為分擔，為共同正犯。被告辛○○
    、庚○○、己○○、甲○○、乙○基於一共同之決意，分持
    安全帽、西瓜刀及徒手圍毆告訴人戊○○、丁○○，而無法
    明確區分參與之人之各個行止及實施之對象，應認係集合被
    告辛○○、庚○○、己○○、甲○○、乙○之各個行止而犯
    上開數傷害犯行，為想像競合犯，應從一情節較重之傷害告
    訴人戊○○之傷害罪處斷。爰審酌被告辛○○、庚○○、己○○、甲○○、乙○僅因遭被害人丙○○及告訴人戊○○質
    問，竟不分青紅皂白持西瓜刀、安全帽及徒手揮砍及踢打被
    害人丙○○、告訴人戊○○、丁○○成傷，惡性非輕，及被
    害人丙○○、告訴人戊○○、丁○○所受傷勢甚重，被告乙○業與被害人丙○○、告訴人戊○○、丁○○達成和解，賠
    償所受損害，被告辛○○、庚○○、己○○、甲○○則迄未
    與被害人丙○○、告訴人戊○○、丁○○和解，兼衡被告五
    人之品行、智識程度、生活狀況等一切情狀，各量處如主文
    所示之刑。扣案之西瓜刀一把，係供本案犯罪之用，且為被
    告庚○○所有，此據被告辛○○、庚○○一致供陳在卷（見
    本院卷(二)第一七五頁、第一八四頁反面），應依刑法第三十
    八條第一項第二款之規定，於各共犯主文項下均諭知沒收。
據上論斷，應依刑事訴訟法第二百九十九條第一項前段、第三百
條，刑法第二十八條、第二百七十七條第一項、第五十五條、第
三十八條第一項第二款，刑法施行法第一條之一第一項、第二項
前段，判決如主文。
本案經檢察官鄭富城到庭執行職務
中    華    民    國    99    年    4     月    30    日
                          臺灣士林地方法院刑事第八庭
                              審判長法  官  黃雅君
                                    法  官  陳俞婷
                                    法  官  孫萍萍
以上正本證明與原本無異。
如不服本判決，應於收受判決後十日內向本院提出上訴書狀，並
應應敘述具體理由。其未敘述上訴理由者，應於上訴期間屆滿後
二十日內向本院補提理由書（均須按他造當事人之人數附繕本）
「切勿逕送上級法院」。
                                    書記官  劉易柔
中    華    民    國    99    年    4     月    30    日
附錄本案論罪科刑法條全文
刑法第二百七十七條：
傷害人之身體或健康者，處三年以下有期徒刑、拘役或一千元以
下罰金。
犯前項之罪，因而致人於死者，處無期徒刑或七年以上有期徒刑
，致重傷者，處三年以上、十年以下有期徒刑。

司法院資訊處製作；財團法人民間司法改革基金會備份。
